臺灣臺中地方法院刑事判決　　　　　　　96年度訴字第1939號
公　訴　人　臺灣臺中地方法院檢察署檢察官
被　　　告　乙○○
上列被告因違反毒品危害防制條例案件，經檢察官提起公訴（96
年度毒偵字第2027號、第2212號、第2377號）及移送併案審理（
96年度毒偵字第2506號、第3076號），嗣經本院合議庭裁定由受
命法官獨任行簡式審判程序，本院判決如下：
     主    文
乙○○施用第一級毒品，處有期徒刑壹年，減為有期徒刑陸月，
如易科罰金，以新臺幣壹仟元折算壹日，扣案之第一級毒品海洛
因壹包（驗餘淨重零點壹肆貳伍公克、空包裝重零點壹玖肆公
克）沒收銷燬之，注射針筒拾支沒收。
     犯罪事實
一、乙○○前因施用毒品案件，經本院以95年度毒聲字第279號
    裁定送觀察勒戒後，認無繼續施用毒品之傾向，於民國95年
    3月31日觀察勒戒執行完畢獲釋放，並經臺灣臺中地方法院
    檢察署檢察官於95年4月10日以95年度毒偵字第1264號為不
    起訴處分確定。詎其仍不知警惕，於前揭觀察勒戒執行完畢
    獲釋放5年內，基於施用第一級毒品之集合犯意，自96年2月
    15日上午10時30分許起，至96年4月24日凌晨某時許止，在
    其位於臺中縣大雅鄉○○街39巷2號8樓之2住處內、同鄉○
    ○路路旁樹林內等處，以將第一級毒品海洛因置於注射針筒
    內，再以水稀釋混合後，注射於身體血管之方式，施用第一
    級毒品海洛因多次。嗣於1、96年2月15日晚間6時30分許，
    為警持本院所核發之搜索票在其位於臺中縣大雅鄉○○街39
    巷2號8樓之2住處內查獲，並扣得其所有、供施用第一級毒
    品海洛因所用之注射針筒10支；2、96年2月25日上午11時34
    分許，因另涉竊盜案件及係毒品人口，至臺中縣警察局豐原
    分局馬岡派出所接受調查時，為警徵得其同意採尿送驗結果
    呈嗎啡陽性反應而查獲；3、96年3月14日晚間8時30分許，
    為警在其友人洪聖佑位於臺中縣大雅鄉○○路323號住處內
    查獲，並徵得其同意採尿送驗結果呈嗎啡陽性反應；4、96
    年4月6日下午4時許，因涉嫌竊盜案件，至臺中縣警察局豐
    原分局大雅分駐所接受調查時，為警徵得其同意採尿送驗結
    果呈嗎啡陽性反應而查獲，5、96年4月27日晚間8時55分許
    ，因另涉搶奪案件，為警持臺灣高等法院臺中分院所核發之
    拘票，在臺中市○○區○○路176巷麗都賓館第306號房內查
    獲，並在其所著褲子右後方口袋內扣得第一級毒品海洛因1
    包（原淨重0.1457公克，驗餘淨重0.1425公克，即因鑑驗滅
    失0.0032公克；空包裝重0.1943公克）。
二、案經臺中縣警察局豐原、東勢分局報請臺灣臺中地方法院檢
    察署檢察官偵查起訴，及臺中縣警察局豐原分局報請同署檢
    察官移送併案審理。
     理  由
一、上揭事實，訊據被告乙○○於本院審理時坦承不諱，並有前
    開查獲物品扣案可稽，且被告為警查獲或經其同意所採集尿
    液，經送驗結果，呈嗎啡陽性反應，有中山醫學大學附設醫
    院檢驗科藥物檢測中心96年3月15日編號第0000000號、96年
    3月15日編號第0000000號、96年3月22日編號第0000000號、
    96年4月19日編號第0000000號、96年5月10日編號第0000000
    號檢驗報告各1紙在卷可證；另被告為警查獲所扣得之白色
    粉末1包，經送請行政院衛生署草屯療養院鑑驗結果，確係
    第一級毒品海洛因無訛，亦有該院96年5月23日草療鑑字第
    0960003418號鑑定書1份在卷可查。堪認被告上開不利於己
    之自白確與事實相符，足以採信。又被告前因施用毒品案件
    ，經本院以95年度毒聲字第279號裁定送觀察勒戒後，認無
    繼續施用毒品之傾向，於民國95年3月31日觀察勒戒執行完
    畢獲釋放，並經臺灣臺中地方法院檢察署檢察官於95年4月1
    0日以95年度毒偵字第1264號為不起訴處分確定之事實，有
    臺灣臺中地方法院檢察署刑案資料查註紀錄表、臺灣高等法
    院被告前案紀錄表各1份附卷足憑，其於觀察勒戒執行完畢
    獲釋5年內，再犯毒品危害防制條例第10條之罪，事證明確
    ，被告犯行，洵堪認定。
二、按刑事法若干犯行之行為態樣，本質上原具有反覆、延續實
    行之特徵，立法時既予特別概括犯意，在密切接近一定時、
    地持續實行之複次行為，倘依社會通念，於客觀上認為符合
    一個反覆、延續性之行為觀念者，於刑法評價上，即應成立
    一罪。本件第一審判決以毒品危害防制條例所規定之施用第
    一級毒品犯行，因鑑於施用毒品者，大多具有「成癮性」，
    為貫徹社會防制毒品之期盼，對施用毒品者，有施以「斷癮
    」之必要，乃就施用毒品行為，先為生理治療及心理復健之
    保安處遇，因而以令入勒戒處所觀察、勒戒方式，戒除其身
    癮，若仍無法戒除，有繼續施用毒品之傾向，再令入戒治處
    所施以強制戒治，以戒除其心癮，倘上開保安處遇猶無法收
    其遮斷毒癮之實效，方以刑罰追訴處罰，此為毒品危害防制
    條例第20、23條所明定，足見施用第一級或第二級毒品罪，
    本即預定其因成癮而有反覆實行施用毒品之性質，於刑法評
    價上，即得以集合犯論以一罪（最高法院96年度台上字第18
    02號判決要旨可資參照）。再按刑法關於連續犯之規定，已
    於94年2月2日經修正公布時，予以刪除，並於95年7 月1日
    起施行，考其立法理由，係以實務上對連續犯之認定，過於
    寬鬆，常可連綿數年之久，不無鼓勵犯罪之嫌，使國家刑罰
    權之行使，發生不合理之現象。又施用毒品行為，大多具有
    成癮性，故毒品危害防制條例之施用第一級或第二級毒品罪
    ，依該條例之立法意旨，原即預定其有反覆施用第一級或第
    二級毒品之性質，固得認屬學理上所稱「集合犯」而為包括
    之一罪。然對依集合犯而論以包括一罪之判斷，仍不能無限
    擴張，其一罪範圍之認定，必須與上揭連續犯刪除之立法旨
    趣相契合，苟行為人主觀上，非出於一個決意，客觀上各行
    為間，又無密切接近關係，依一般社會通念，認不應評價為
    一罪方合於刑罰公平原則時，自不能悉數率皆論以一罪（最
    高法院96年度台上字第2083號判決要旨可資參照）。而查本
    件被告於本院審理中供承：伊一開始係因好奇始開始施用第
    一級毒品海洛因，但施用後，就上癮，無法戒除，為了籌措
    購買第一級毒品海洛因及家中其他之費用，才又另犯搶奪、
    竊盜等案件，更因為成癮要長期施用第一級毒品海洛因，才
    會買那麼多注射針筒，甚而於多次為警查獲後，仍繼續施用
    不斷等語，且本件被告施用第一級毒品海洛因之地點均係在
    臺中縣大雅鄉境內，且被告先後為警查獲之時日，間距在10
    至3星期間內左右，時間上亦相當密切接近，併參酌被告如
    前述之施用毒品記錄，顯見被告就本件施用第一級毒品海洛
    因毒品，主觀上係出於一個決意，且客觀上各行為間，亦有
    密切接近關係，依一般社會通念，認應評價為一罪方合於刑
    罰公平原則，因此本件被告雖有多次施用第一級毒品之犯行
    ，參照上開最高法院判決要旨，仍應包括論以一罪，不得再
    以連續犯或數罪併罰方式處斷，即僅成立單一之施用第一級
    毒品罪。被告持有第一級毒品之低度行為，應為施用之高度
    行為所吸收，不另論罪。公訴人雖未就被告自96年3月9日後
    之犯行提起公訴，惟被告此部分犯行，核與已起訴之部分有
    集合犯之實質上一罪關係，為起訴效力所及，本院自應併予
    審理。爰審酌被告前已有施用毒品之素行，經觀察勒戒之執
    行後，仍無視於毒品對於自身健康之戕害及國家對於杜絕毒
    品犯罪之禁令，復有本件施用毒品犯行，顯見其自我控制力
    不佳，惟念其於本院審理中坦承犯行，尚具悔意，態度良好
    ，且施用毒品乃成癮性之行為，行為人實具有成癮之病患人
    格特質，其犯罪心態與一般反社會性之刑事犯罪本質不同，
    容應以病人之角度為考量等一切情狀，量處如主文所示之宣
    告刑。又本件被告犯罪時間係在96年罪犯減刑條例所定減刑
    基準點之前，合於該條例所定減刑規定之適用，應依該條例
    第2條第1項第3款之規定，減其刑為有期徒刑6月，並諭知如
    易科罰金之折算標準。扣案之海洛因1包（原淨重0.1457公
    克，驗餘淨重0.1425公克，即因鑑驗滅失0.0032公克；空包
    裝重0.1943公克），係毒品危害防制條例第2條第2項第1款
    所定之第一級毒品，應依同條例第18條第1項前段規定，予
    以宣告沒收銷燬之（包裝袋因已沾染第一級毒品海洛因，無
    可析離，自應視為第一級毒品海洛因，併予沒收銷燬之；至
    因鑑驗耗損之0.0032公克部分，因已滅失，自無庸併予宣告
    沒收）。而扣案之注射針筒10支，係被告所有供其施用第一
    級毒品所用，業經被告陳明在卷，應依刑法第38條第1項第2
    款予以宣告沒收。
據上論斷，應依刑事訴訟法第273條之1第1項、第299條第1項前
段，毒品危害防制條例第10條第1項、第18條第1項前段，刑法第
11條、第41條第1項前段、第38條第1項第2款，中華民國96年罪
犯減刑條例第2條第1項第3款、第7條、第9條，判決如主文。
本案經檢察官甲○○到庭執行職務
中    華    民    國    96    年    7    月    31    日
              刑事第14庭       法  官  林世民
以上正本證明與原本無異。
如不服本判決，應於收受送達後10日內向本院提出上訴書狀（應
附繕本）。
 　　　　　　　　　　　　　　　書記官  紀俊源
中    華    民    國    96    年    7    月    31    日
附錄論罪科刑法條：
毒品危害防制條例第10條
施用第一級毒品者，處6月以上5年以下有期徒刑。
施用第二級毒品者，處3年以下有期徒刑。
